【裁判字號】    90,自,523
【裁判日期】    900820
【裁判案由】    詐欺等
【裁判全文】
臺灣臺中地方法院刑事判決                        九十年度自字第五二三號
    自  訴  人  甲○○
    被      告  乙○○
右列被告因詐欺等案件，經自訴人提起自訴，本院裁定如左：
    主  文
乙○○無罪。
    理  由
一、自訴意旨略以：被告乙○○明知已陷於支付能力薄弱狀態，竟隱其無力清償貸款
    之事實，意圖為自己不法之所有，於民國八十五年七月三十日在台北市○○路○
    路一段五二號五樓其租屋處，向自訴人甲○○佯稱：需錢急用，欲借新台幣（下
    同）一百萬元，並允於八十六年三月三十日清償，且開立面額一百萬元之本票一
    張以為清償，詎屆期不僅未清償，亦避不見面，因認被告涉犯詐欺及背信罪嫌云
    云。
二、按犯罪事實應依證據認定之，無證據不得推定其犯罪事實，刑事訴訟法第一百五
    十四條定有明文。次按認定不利於被告之事實，須依積極證據，苟積極證據不足
    為不利於被告事實之認定時，即應為有利於被告之認定，更不必有何有利之證據
    ；又刑法第三百三十九條第一項詐欺取財罪之成立，以意圖為自己或第三人不法
    所有，以詐術使人將本人或第三人之物交付為要件，所謂以詐術使人交付，必須
    被詐欺人因其詐術而陷於錯誤，若其所用方法，不能認為詐術，亦不致使人陷於
    錯誤，即不構成該罪；迭經最高法院三十年上字第八一六號、四十六年台上字第
    二六○號著有判例可循。另刑法第三百三十九條第二項之詐欺罪，以得財產上不
    法利益為其構成要件。向他人借得拒絕往來不能兌現之支票，用以抵償債務，並
    說明其僅係因免除債務於一時，祇因藉此延緩債權人之追索，並無圖為免除其債
    務之意思，且事實上亦終無得以免除債務之可能，其延期利息仍須照付，即與以
    詐術得財產上不法利益罪之構成要件不合，最高法院四十九年度台非字第六八號
    著有判決可考。再刑法之背信罪，須以為他人處理事務為前提，所謂為他人云者
    ，係指受他人委任，而為其處理事務而言，亦有最高法院四十九年台上字第一五
    三０號著有判例可資參照。訊據被告坦承於右揭時地向自訴人借款一百萬元逾期
    未清償等事實，惟否認有何詐欺犯行，辯稱：伊與自訴人原為朋友，伊找自訴人
    投資納骨塔生意，嗣因營業執照無法取得，自訴人要求退出投資，將資金改為借
    貸關係，伊並無詐欺情事等語。經查自訴人自承：被告向伊表示被告經營之公司
    急需錢，因此伊借錢給被告等語，可見自訴人係在知悉被告資力困難之情形下，
    仍願貸款與被告，被告並無施用詐欺行為，自訴人亦無陷於錯誤情事，況借貸之
    社會上交易，對於借用人之財務狀況，借用人在法律上並無負告知義務，且一般
    常情，借用人常因財務不佳才向貸與人借款，因此單純借貸週轉關係，無法遽論
    有詐欺行為，本案若如自訴人所言係借貸關係，被告向自訴人借錢，並無負告知
    義務，何況被告已承認有急用，自訴人亦知被告係在資力不佳情形下才貸與，難
    論被告借錢行為有何施用詐術。再被告亦簽立本票以為清償債務，有本票影本一
    紙附卷可稽，被告並無圖為免除其債務之意思，且事實上亦無得以免除債務之可
    能，益證被告並無企圖脫免債務之意。另依自訴人所言，其與被告間既係借貸關
    係，自訴人並無為被告處理事務之情形，亦無背信可言。綜上所陳，自訴人與被
    告二人間之關係為民事糾紛，核與詐欺、背信罪之構成要件有間，難繩以該罪責
    。此外，本院復查無其他積極証據足資証明被告有何犯行，不能證明被告犯罪，
    自應為無罪之諭知。
據上論斷，應依刑事訴訟法第三百四十三條、第三百零一條第一項，判決如主文。
中      華      民      國      九十      年      八      月      二十  日
                                    法  官  林郁婷
右正本證明與原本無異。
如不服本判決，應於送達後十日內向本院提出上訴狀 （須附繕本） ，上訴於台灣高
等法院台中分院。
                                        書記官
中      華      民      國      九十      年      八      月      二十  日


司法院資訊處製作；財團法人民間司法改革基金會備份。
